臺灣板橋地方法院刑事判決　　　　　　　　　　　　九十三年度交簡上字第五四號
　　上　訴　人
　　即　被　告　乙○○
右列上訴人因過失傷害案件，不服本院簡易庭於中華民國九十三年四月三十日以九十
三年度交簡字第一九○號所為之第一審判決（聲請簡易判決處刑案號：九十三年度偵
字第一八○五號）提起上訴，本院管轄第二審合議庭判決如左：
    主  文
原判決撤銷。
乙○○從事業務之人，因業務上之過失傷害人，處拘役伍拾日，如易科罰金，以佰
元折算壹日。緩刑貳年。
    事  實
一、乙○○係「葳柔企業有限公司」之送貨員，平日以駕駛貨車為公司送貨為業，為
    從事駕駛業務之人。其於民國九十二年七月一日上午十一時五十分許，駕駛車牌
    號碼ＣＯ─六五一七號自用小客車，由臺北縣板橋市○○路○段一八六巷往一五
    三巷方向行駛，行經該巷口與三民路二段交岔路口欲左轉時，本應注意車輛行駛
    時，駕駛人應注意車前狀況，隨時採取必要之安全措施，及汽車行近行人穿越道
    前，應減速慢行，遇有行人穿越時，無論有無交通警察指揮或號誌指示，均應暫
    停讓行人先行通過。而依當時天候晴朗，光線良好，道路平坦無障礙等情形，並
    無不能注意之情事，竟疏未注意，在通過上開交叉路口行人穿越道時，未減速慢
    行，留意行人穿越道上手抱幼童蔡詠騰之行人甲○○（原名王麗菱），仍貿然前
    進，致其車輛之左前方保險桿處撞擊甲○○及其所抱小孩蔡詠騰致二人倒地，使
    甲○○因而受有下背及尾椎部挫傷，蔡詠騰受有頭部撞傷、前額擦傷、瘀傷血腫
    等傷害。車禍發生後，適台北縣政府警察局海山分局交通分隊員警王明清巡邏經
    過，發現而主動上前處理。
二、案經被害人（兼被害人蔡詠騰法定代理人）甲○○訴由臺北縣政府警察局海山分
    局報告臺灣板橋地方法院檢察署檢察官偵查後，聲請以簡易判決處刑。
    理  由
一、訊據上訴人即被告乙○○對右揭犯罪事實，於本院審理中坦承不諱，核與告訴人
    甲○○於警詢、偵查中指訴之情節相符，並有道路交通事故調查報告表、道路交
    通事故現場圖各乙紙、西園醫院診斷證明書二紙及道路交通事故現場照片十二幀
    附卷可稽，足認被告自白與事實相符。按車輛行駛時，駕駛人應注意車前狀況，
    隨時採取必要之安全措施；又汽車行近行人穿越道前，應減速慢行，遇有行人穿
    越時，無論有無交通警察指揮或號誌指示，均應暫停讓行人先行通過，道路交通
    安全規則第九十四條第三項、第一百零三條分別定有明文。本案被告於前揭時、
    地駕駛汽車，自負有上開注意義務。然案發當時，依現場照片顯示，天候晴朗，
    光線良好，道路平坦無障礙，並無不能注意之情事，被告竟疏於注意，於行經上
    開路口欲左轉時，告訴人已抱其子（即蔡詠騰）行走於行人穿越道上，被告本應
    注意車前狀況，隨時為停車之準備，並暫停讓告訴人等先行通過，卻未減速貿然
    左轉而肇致本件車禍，對本件車禍之發生顯有過失。又告訴人甲○○及其子蔡詠
    騰因被告前開過失受有如事實欄所示傷害，業據其二人提出診斷證明書二紙足憑
    ，是其二人所受傷害，與被告之過失行為間具有相當因果關係。本案事證明確，
    被告犯行堪予認定，應依法論科。
二、按刑法第二百八十四條第二項所謂「業務」，係指以反覆同種類之行為為目的之
    社會活動而言；又從事業務之人，對於一定危險之認識能力，應較一般常人為強
    ，故法律上課以較高之注意義務。易言之，以「駕駛」為業務之人，其避免發生
    一定危險之期待可能性應較常人為高，故其違反注意義務之可責性自亦較重，不
    以其行為時正在執行業務為限。本案被告係「葳柔企業有限公司」之送貨員，平
　　日以駕駛貨車為公司送貨，自係以駕駛為業務之人。其因駕車過失行為造成告訴
　  人等受有傷害，核其所為係犯刑法第二百八十四條第二項前段之業務過失傷害罪
    。被告以一過失行為同時侵害甲○○及蔡詠騰之身體法益，係一行為觸犯二罪名
    ，為想像競合犯，應依刑法第五十五條之規定從一重以業務過失傷害罪論處。被
    告係從事駕駛業務之人，已如前述，雖其行為時非在執行業務中，然仍不失為業
    務上之過失行為，公訴人認被告係犯刑法第二百八十四條第一項前段之過失傷害
    罪，其起訴法條尚有未洽，本院自應變更原起訴法條。另被告行經行人穿越道不
    依規定讓行人優先通行，因而致告訴人等受傷，依法應負刑事責任，應依道路交
    通管理處罰條例第八十六條第一項規定加重其刑。又刑法第六十二條自首規定所
    謂之「發覺」，係指有偵查犯罪職權之公務員已知悉犯罪事實與犯罪之人而言。
    本件車禍發生後，適有台北縣政府警察局海山分局員警巡邏經過發現，而主動前
    往處理，此已據被告於警詢及本院審理中供陳明確，並有自首調查報告表乙紙在
    卷可憑，是被告並未在有偵查權限之警員發覺犯罪前自首而受裁判，尚難邀此自
    首減刑之寬典，附此敘明。原審認事證明確，依刑事訴訟法第四百四十九條第一
    項、第四百五十四條第二項，刑法第二百八十四條第一項前段、第五十五條前段
    、第四十一條第一項前段，罰金罰鍰提高標準條例第一條前段、第二條，判處被
    告拘役三十日，並諭知如易科罰金之折算標準，固非無見。惟疏未審酌被告係從
    事駕駛業務之人，及應依道路交通管理處罰條例第八十六條第一項規定加重其刑
    ，尚有未當。被告上訴指摘原審量刑過重固屬無據，但原判決既有上開可議之處
    ，自應將原判決撤銷，並審酌被告前無犯罪紀錄，素行良好，有臺灣高等法院被
    告全國前案紀錄表附卷足參，因一時不慎，致有本件犯行、其肇事後並未逃逸，
    犯後坦承犯行，態度尚佳、且已與被害人達成和解，告訴人等當庭表示不願追究
    及其犯行對被害人之生活影響非微等一切情狀，量處如主文第二項所示之刑，並
    諭知易科罰金之折算標準，以資懲儆。又被告前未曾受有期徒刑以上刑之宣告，
    前已述及，因一時疏失，偶罹刑典，惟事後坦承犯行，且與告訴人達成和解並當
    庭賠償完畢，經此刑之宣告後，應知所警惕而無再犯之虞，本院因認暫不執行其
    刑為當，併宣告緩刑二年，以啟自新。
據上論斷，應依刑事訴訟法四百五十五條之一第一項、第三項、第三百六十九條第一
項前段、第三百六十四條、第二百九十九條第一項前段、第三百條，刑法第二百八十
四條第二項前段、第五十五條、第四十一條第一項前段、第七十四條第一款，道路交
通管理處罰條例第八十六條第一項，罰金罰鍰提高標準條例第一條前段、第二條，判
決如主文。
本案經檢察官王家春到庭執行職務。
中　　　華　　　民　　　國　　九十三　　年　　　八　　　月　　 三十 　　日
                                      臺灣板橋地方法院交通法庭
                                          審判長法　官  鄭　水　銓
                                                法　官  候　志　融
                                                法　官  楊　志　雄
右正本證明與原本無異。
本判決不得上訴。
                                                書記官  陳　淑　芳
中　　　華　　　民　　　國　　九十三　　年　　　九　　　月　　　一　　　日
附錄本案論罪科刑法條全文：
刑法第二百八十四條：
因過失傷害人者，處六月以下有期徒刑、拘役或五百元以下罰金。致重傷者，處一年
以下有期徒刑、拘役或五百元下罰金。
從事業務之人，因業務上之過失傷害人者，處一年以下有期徒刑、拘役或一千元以下
罰金。致重傷者，處三年以下有期徒刑、拘役或二千元以下罰金。
